【裁判字號】    90,台上,3574
【裁判日期】    900614
【裁判案由】    殺人等
【裁判全文】
最高法院刑事判決                                九十年度台上字第三五七四號
    上訴人  台灣高等法院高雄分院檢察署檢察官
    被  告  甲○○
右上訴人因被告殺人等罪案件，不服台灣高等法院高雄分院中華民國九十年二月二十
八日第二審更審判決（八十九年度重上更(四)字第一一四號，起訴案號：台灣屏東地方
法院檢察署八十二年度偵字第一二六○號），提起上訴，本院判決如左：
    主  文
上訴駁回。
    理  由
一、殺人及遺棄部分：
按刑事訴訟法第三百七十七條規定，上訴於第三審法院，非以判決違背法令為理由，
不得為之。是提起第三審上訴，應以原判決違背法令為理由，係屬法定要件。如果上
訴理由狀並未依據卷內訴訟資料，具體指摘原判決不適用何種法則或如何適用不當，
或所指摘原判決違法情事，顯與法律規定得為第三審上訴理由之違法情形，不相適合
時，均應認其上訴為違背法律上之程式，予以駁回。本件原判決以公訴意旨略稱：被
告甲○○係台灣電力股份有限公司（下稱台電公司）屏東區營業處電機工程師，於民
國八十二年二月十八日上午九時五十分許，駕駛該公司箱型工程車，途經屏東縣佳冬
鄉新埤大橋南端二百公尺處，疏未注意車前狀況，撞及曾招春所駕駛、後載賴滿郎之
機車，致其人車倒地，曾招春因而昏迷及腿部受傷。被告本欲將其送醫，先使賴滿郎
登上箱型車，並與不詳姓名之路人合力將曾招春抬上車，往北行駛。詎被告因恐其公
職受影響，乃萌殺人及遺棄之不確定故意，將車駛離車禍現場約十二公里處之蔗園道
路邊，先將賴滿郎拉出車外，復將昏迷之曾招春拖出，棄置於蔗園內。曾招春終因顱
內出血，於同日下午一時許死亡等情。因認被告涉有刑法第二百七十一條第一項、第
二百九十四條第一項之罪嫌。經審理結果，以被告原患有精神疾病，本件案發後，經
送請陸軍第八○二醫院（下稱八○二醫院，已改制為國軍高雄總醫院）、高雄市立凱
旋醫院（下稱凱旋醫院）及國立台灣大學醫學院附設醫院（下稱台大醫院）分別鑑定
結果，均認被告於發生車禍時，其精神即陷入「解離狀態」；凱旋醫院及八○二醫院
並認被告當時已達心神喪失之程度。台大醫院雖認屬精神耗弱，但審酌該三家醫院所
憑之鑑定資料、鑑定過程及其鑑定方法，應以凱旋醫院及八０二醫院之鑑定意見較為
翔實可採。參以被告在案發後各種不合常情之舉動，證人盧義芳之證言等一切情狀，
堪認被告發生車禍時之精神進入「解離狀態」，無知覺體會及辨別是非之能力，對於
外界事務全然缺乏知覺理會及判斷作用，而無自由決定意思能力，已達心神喪失之程
度。再，被告嗣將賴滿郎趕下車及將曾招春拖下車，亦係無意識狀態下所為。而曾招
春乃車禍顱內出血傷重導致死亡，並非大量出血延誤就醫而死亡。賴滿郎復供稱車禍
後，伊僅感到胸部疼痛、頭暈，沒有流血；且其下車後，尚能步行一個多小時向警方
報案，帶同警方返現場尋找曾招春，足見賴滿郎尚非無自救力之人。因認被告之行為
不罰，爰撤銷第一審關於殺人及遺棄部分之判決，改判諭知被告無罪，已綜合全部卷
證資料，妥為審酌，論敘綦詳，從形式上觀察，並無違背法令之情形存在。按採證認
事屬事實審法院之職權，倘其判斷不違反經驗法則或論理法則，即不容任意指摘為違
法，而執為第三審上訴之合法理由。查被告於案發時之精神狀態，經上開三家醫院分
別鑑定後，原審復就各該醫院鑑定意見所存之疑點，一再函詢調查，釐清疑竇，並詳
敘其取捨論斷之理由。又以被告本為內因性憂鬱症患者，遇此突發車禍之嚴重打擊，
再思及是否因此失去公職，相互參雜，致其意識受到重創，發生一段記憶之空白。而
被告在警訊中之供述，係案發後五日所為，其中部分供述乃依據證人盧義方轉述而來
，盧義方雖非目擊者，但已從報上得知被告駕車肇事，自不得以其警訊中之供述完整
且詳細，遽認非屬心神喪失，亦於理由內詳加說明。上訴意旨，對於原判決所為之論
斷，究竟如何違背法令，未依據卷內訴訟資料具體指摘，僅漫稱八○二醫院及台大醫
院之鑑定尚有疑義，有再調查之必要；證人盧義芳並未告知被告遺棄被害人之事，但
被告在警訊中對於案發情節猶能詳細供述，是否心神喪失似有可疑等各語。憑己見對
於原審採證認事職權之適法行使，及原判決已明白論斷之事項，為空泛之指摘，與法
律規定得為第三審上訴理由之違法情形，不相適合，其上訴違背法律上之程式，應予
駁回。
二、業務上過失致人於死部分：
按上訴得對於判決之一部為之；未聲明為一部者，視為全部上訴，刑事訴訟法第三百
四十八條第一項定有明文。檢察官上訴意旨雖僅指摘原判決關於殺人及遺棄部分為違
法，但未聲明僅就該部分上訴，故關於業務上過失致人於死部分，亦應視為已全部上
訴。又上訴書狀應敘述上訴之理由；其未敘述者，得於提起上訴後十日內補提理由書
於原審法院；未補提者，毋庸命其補提。已逾上述期間，而於第三審法院未判決前，
仍未提出上訴理由書狀者，第三審法院應以判決駁回之，亦為刑事訴訟法第三百八十
二條第一項、第三百九十五條所明定。本件原判決認定被告駕駛台電公司工程車，於
上開時地，疏未注意車前狀況，撞及賴滿郎所駕駛，後載曾招春之機車（起訴書誤為
曾招春駕駛機車，後載賴滿郎），致曾招春頭部外傷顱內出血而死亡等情，因依刑法
第二百七十六條第二項論處罪刑部分（按依原判決認定之事實，被告係車禍發生後，
始因精神陷入解離狀態而屬心神喪失）。檢察官於九十年三月二十八日提起上訴，但
其上訴書狀並未敘述此部分上訴之理由，迄今逾期已久，於本院未判決前仍未提出，
依上開規定，此部分之上訴即非合法，應予駁回。
據上論結，應依刑事訴訟法第三百九十五條，判決如主文。
中      華      民      國     九十     年      六      月     十四     日
                              最高法院刑事第五庭
                                  審判長法官  紀  俊  乾
                                        法官  黃  正  興
                                        法官  劉  介  民
                                        法官  陳  東  誥
                                        法官  張  春  福
      右正本證明與原本無異
                                              書  記  官
中      華      民      國     九十     年      六      月     十九     日


司法院資訊處製作；財團法人民間司法改革基金會備份。
